【裁判字號】    98,易,367
【裁判日期】    980729
【裁判案由】    違反農會法
【裁判全文】
臺灣屏東地方法院刑事判決               98年度易字第367號
公  訴  人  臺灣屏東地方法院檢察署檢察官
被      告  乙○○
選任辯護人  柳聰賢律師
被      告  甲○○
            丙○○
            丁○○
上列被告因違反農會法案件，經檢察官提起公訴（98年度選偵字
第7 號），被告於本院準備程序就被訴事實為有罪之陳述，經合
議庭裁定由受命法官獨任進行簡式審判程序，並判決如下：
    主  文
乙○○共同犯農會法第四十七條之一第一項第二款之交付財物罪
，處有期徒刑陸月，如易科罰金，以新臺幣壹仟元折算壹日。緩
刑貳年，並應向公庫支付新臺幣壹拾萬元。
甲○○共同犯農會法第四十七條之一第一項第二款之交付財物罪
，處有期徒刑肆月，如易科罰金，以新臺幣壹仟元折算壹日。緩
刑貳年，並應向公庫支付新臺幣貳萬元。
丙○○、丁○○均犯農會法第四十七條之一第一項第一款之收受
財物罪，各處有期徒刑貳月，如易科罰金，均以新臺幣壹仟元折
算壹日。均緩刑貳年。
    事  實
一、乙○○曾在屏東縣萬丹鄉農會（下稱萬丹鄉農會）擔任第8
    、9 屆之理事長，現與甲○○、丙○○、丁○○均為萬丹鄉
    農會之會員。依農會法規定，農會總幹事由理事會就主管機
    關遴選之合格人員聘任，理事會之理事由農會會員代表選任
    ，理事長由理事互選，會員代表則由會員登記參選。甲○○
    因接受乙○○之遊說，而登記參選於民國98年2 月14日舉行
    投票之萬丹鄉農會第16屆會員代表選舉，乙○○為期甲○○
    當選，即於98年1 月25日（農曆除夕）17時許，在萬丹鄉○○村道路上遇見甲○○時，告以：其預計在農曆過年期間，
    自行出資發給新臺幣（下同）2,000 元之紅包向萬丹鄉農會
    會員買票等語，甲○○為求己能當選，乃回應「好」而同意
    乙○○為其買票，二人遂基於對有選舉權之人，交付財物，
    而約其對於農會會員代表選舉之選舉權為一定之行使之犯意
    聯絡，由乙○○於98年1 月26日6 時許，先至萬丹鄉○○村
    ○○路460 巷38號丁○○之住處，將內有現金2,000 元之紅
    包1 只贈送交付予丁○○，要求丁○○於98年2 月14日會員
    代表選舉時，投票支持登記1 號之候選人甲○○，丁○○則
    基於收受財物，而許以其選舉權為一定之行使之犯意，加以
    收受而應允之，並將其中1,000 元花用無存；乙○○復至竹
    林路460 巷30號丙○○之住處，將內有現金2,000 元之紅包
    1 只贈送交付予丙○○（由不知情之丙○○之妻薛沈秋芬代
    收轉交），要求丙○○於98年2 月14日會員代表選舉時，投
    票支持登記1 號之候選人甲○○，丙○○亦基於收受財物，
    而許以其選舉權為一定之行使之犯意，加以收受而應允之。
    嗣經警調單位獲報，於98年1 月28日通知乙○○、甲○○、
    丙○○、丁○○到案說明，丁○○即主動交付前揭紅包袋1
    只及剩餘之1,000 元紙鈔1 張供警調扣案，丙○○則於同日
    22時許至萬丹鄉○○路249 號乙○○之住處，欲將其所收受
    之紅包（內有現金2,000 元）退還予乙○○，然因乙○○於
    當日經訊問後遭檢察官當庭逮捕聲請羈押而未返回住處，丙○○乃將該紅包退還予乙○○之女陳美惠，陳美惠則因畏懼
    招禍上身，即將該紅包隨垃圾丟棄。後甲○○當選萬丹鄉農
    會第16屆之會員代表。
二、案經屏東縣政府警察局屏東分局及法務部調查局屏東縣調查
    站報告臺灣屏東地方法院檢察署檢察官偵查起訴。
    理  由
一、按簡式審判程式之證據調查，不受刑事訴訟法第159 條第1
    項所定：「被告以外之人於審判外之言詞或書面陳述，不得
    作為證據。」之限制，此見同法第273 條之2 規定甚明。是
    本件證人即共同被告乙○○、甲○○、丙○○、丁○○就其
    餘被告犯行部分於警詢、偵訊時之證述，證人陳美惠於警詢
    、偵訊時之證述，雖均屬被告以外之人於審判外所為之陳述
    ，然依照前開法律規定，亦得作為證據，先予敘明。
二、上開犯罪事實，業據被告乙○○、甲○○、丙○○、丁○○
    坦承不諱，並與渠等以證人身分於警詢、偵訊時就其餘被告
    犯行部分之證述互核相符（見臺灣屏東地方法院檢察署98年
    度選他字第8 號卷【下稱選他卷】第13至19頁、第26至33頁
    、第42至43頁、第66至71頁、第72至76頁、第86至87頁、第
    89至90頁），並有證人陳美惠於警詢、偵訊時之證述在卷可
    稽（見選他卷第80至85頁），另有卷附之萬丹鄉農會竹林農
    事小組選舉人名冊1 份（見選他卷第4 至6 頁）、萬丹鄉農
    會第16屆農事小組選舉會員代表當選人簡歷冊1 份（見偵卷
    第6 至9 頁）、個人基本資料查詢結果1 紙（見本院卷第83
    頁）、扣押筆錄暨扣押物品目錄表1 份（見選他卷第20至23
    頁）及扣案之紅包袋1 只、1,000 元紙鈔1 張可資為證，俱
    徵被告前揭不利於己之自白與事實相符，渠等犯行均堪認定
    ，應依法論科。
三、核被告乙○○、甲○○所為，均係犯農會法第47條之1 第1
    項第2 款之對於有選舉權之人，交付財物，而約其選舉權為
    一定之行使罪；被告丙○○、丁○○所為，均係犯農會法第
    47條之1 第1 項第1 款之有選舉權之人，收受財物，而許以
    其選舉權為一定之行使罪。被告乙○○、甲○○間就農會法
    第47條之1 第1 項第2 款之犯行，有犯意聯絡，並推由被告
    乙○○出資及下手實施，應以共同正犯論。又農會法第47條
    之1 第1 項第2 款所定之對有選舉權人交付財物或不正利益
    罪之賄選行為，乃行為人基於足以讓候選人當選票數之賄選
    目的，反覆向多數人交付財物或其他不正利益，約定不行使
    投票權或為一定行使；是對有投票權人交付財物或其他不正
    利益之犯行，於構成要件類型上，本質上已具備反覆、延續
    之行為特徵，其持續多次對有投票權人交付財物或其他不正
    利益即為此類犯罪之典型或常態，於刑法評價上自應僅成立
    集合犯一罪。從而本件被告乙○○、甲○○在密切接近之一
    定時、地，以相同之方式進行對有投票權人交付財物約其選
    舉權為一定行使之犯行，雖在行為概念上有多次之舉措，仍
    應評價認係包括一罪之集合犯而論以一罪。爰審酌被告乙○○為求己所推派之被告甲○○能順利當選會員代表，而徵得
    被告甲○○之同意，以交付現金行賄方式，謀求有選舉權之
    人即被告丙○○、丁○○對候選人被告甲○○之支持，被告
    丙○○、丁○○亦收受賄款而應允之，渠等所為顯然破壞農
    會選舉之公平性，並敗壞社會選舉風氣，誠為民主政治之不
    良示範，惟兼衡被告4 人均年事已高，而無論罪科刑之前科
    紀錄，此有臺灣高等法院被告前案紀錄表各1 份在卷可稽，
    素行尚佳，犯後均坦認犯行，態度良好，暨渠等各自參與犯
    罪分工之程度、生活狀況、智識程度及公訴人之求刑意旨等
    一切情狀，各量處如主文所示之刑，併諭知有期徒刑易科罰
    金之折算標準。末查被告4 人均未曾因故意犯罪受有期徒刑
    以上刑之宣告，此有前揭臺灣高等法院被告前案紀錄表在卷
    可稽，渠等因一時失慮致罹刑典，且犯罪後已知悔悟，坦承
    犯行，經此次罪刑之宣告後，應知警惕，信無再犯之虞，本
    院認對其所宣告之刑以暫不執行為適當，爰依修正後刑法第
    74條第1 項第1 款併予宣告緩刑2 年，以啟自新。惟為確實
    督促被告能戒慎行止，預防再犯，並按其各自所犯情節，依
    刑法第74條第2 項第4 款規定，諭知被告乙○○應向公庫支
    付10萬元，被告甲○○應向公庫支付2 萬元（此部分均得為
    強制執行名義）。又依刑法第75條之1 第1 項第4 款規定，
    受緩刑之宣告而違反上開本院所定負擔情節重大者，足認原
    宣告之緩刑難收其預期效果，而有執行刑罰之必要者，得撤
    銷其宣告，附此敘明。
四、扣案之紅包袋1 只、1,000 元紙鈔1 張，為被告丁○○犯農
    會法第47條之1 第1 項第1 款之罪所收受之財物，爰依同條
    第2 項諭知沒收。又按刑事特別法規定之沒收物，如全部或
    一部不能沒收時，應追徵其價額者，指應沒收之原物為貨幣
    以外之其他財物，不能沒收時，始有追徵其與原物相當之價
    額的必要。查本件被告丁○○收受之賄款現金2,000 元，屬
    於通用貨幣之一種，其本身即係一定貨幣之價位或數額，並
    無須另行核計其與原物相當之價額再追徵之；而農會法第47
    條之1 第2 項又無「如全部或一部不能沒收時，以其財產抵
    償之」之規定，自亦無從就被告丁○○已花用之1,000 元賄
    款以其財產抵償。至被告丙○○所收受被告乙○○所交付之
    財物即內有現金2,000 元之紅包1 只，已於選舉前之98年1
    月28日返還予被告乙○○，經被告乙○○之女陳美惠收受後
    丟棄一事，業經被告丙○○、證人陳美惠供承在卷（見選他
    卷第72至76頁、第80至85頁），參照最高法院25年上字第22
    60號判例要旨，即不能更向受賄人即被告丙○○為沒收之諭
    知；而該等財物固為被告乙○○、甲○○共犯農會法第47條
    之1 第1 項第2 款之罪所用之物，惟既已因丟棄而滅失，自
    無從對被告乙○○、甲○○諭知沒收，併此指明。
據上論斷，應依刑事訴訟法第273 條之1 第1 項、第299 條第1
項前段，農會法第47條之1 第1 項第1 款、第2 款、第2 項，刑
法第11條、第28條、第41條第1 項前段、第74條第1 項第1 款、
第2 項第4 款，現行法規所定貨幣單位折算新臺幣條例第2 條，
判決如主文。
本案經檢察官潘國威到庭執行職務。
中    華    民    國    98    年    7     月    29    日
                  刑事第三庭  法  官  李珮妤
以上正本證明與原本無異。
如不服本判決應於收受判決後10日內向本院提出上訴書狀，並應
敘述具體理由；其未敘述上訴理由者，應於上訴期間屆滿後20日
內向本院補提理由書（均須按他造當事人之人數附繕本）「切勿
逕送上級法院」。
中    華    民    國    98    年    7     月    29    日
                              書記官  劉淑蓉
附錄本案論罪科刑法條：
農會法第47條之1
農會之選舉有左列行為之一者，處3 年以下有期徒刑，得併科3
萬元以下罰金：
一、有選舉權之人，要求、期約或收受財物或其他不正利益，而
    許以不行使其選舉權或為一定之行使者。
二、對於有選舉權之人，行求、期約或交付財物或其他不正利益
    ，而約其不行使選舉權或為一定之行使者。
三、對於候選人行求、期約或交付財物或其他不正利益，而約其
    放棄競選或為一定之競選活動者。
四、候選人要求、期約或收受財物或其他不正利益，而許以放棄
    競選或為一定之競選活動者。
犯前項之罪者，所收受之財物沒收之。如全部或一部不能沒收時
，追徵其價額。


司法院資訊處製作；財團法人民間司法改革基金會備份。
